【裁判字號】    98,消債更,634
【裁判日期】    980707
【裁判案由】    聲請更生程序
【裁判全文】
臺灣高雄地方法院民事裁定           98年度消債更字第634號
聲  請  人  甲○○
上列當事人因消費者債務清理事件聲請更生，本院裁定如下：
    主  文
聲請駁回。
聲請費用由聲請人負擔。
    理  由
一、聲請意旨略以：聲請人前與萬泰商業銀行股份有限公司（下
    稱萬泰銀行）等銀行訂定消費借貸契約及參加民間互助會，
    致積欠如附表所示無擔保債務合計新台幣（下同）2,479,78
    2 元，因有無法清償債務之情事，而於消費者債務清理條例
    （下稱消債條例）頒布後，向附表所示之最大債權銀行萬泰
    銀行請求共同協商債務清償方案，惟因聲請人每月收入僅約
    20,000元，每月需支出本身之必要生活費用及子女之扶養費
    用，且聲請人又有民間互助會之債務，實無法接受萬泰銀行
    所提出分180 期，不計息，每月應清償金額為12,000元之還
    款方案致協商不協立，爰依消債條例之規定聲請更生等語。
二、按債務人不能清償債務或有不能清償之虞，且無擔保或無優
    先權之債務總額未逾1200萬元者，於法院裁定開始清算程序
    或宣告破產前，得向法院聲請更生，消債條例第3 條、第42
    條第1 項分別定有明文。又聲請更生或清算不合程式或不備
    其他要件者，法院應以裁定駁回之，但其情形可以補正者，
    法院應定期間先命補正，復為同條例第8 條所明定。
三、聲請人主張其積欠如附表所示之債務，因無法清償債務，於
    民國97年間向最大債權銀行萬泰銀行申請消債條例前置協商
    ，惟遭萬泰銀行以協商意願低落為由退件，致協商不成立等
    情，業據聲請人提出債權人清冊、前置協商不成立通知書、
    財團法人金融聯合徵信中心當事人綜合信用報告─債務清理
    條例前置協商專用債權人清冊、財團法人金融聯合徵信中心
    當事人查詢個人資料（信用報告）回覆書附卷可參（見本院
    卷第11頁至13頁、第18頁至19頁、第99頁至105 頁），足認
    屬實。故本件應審酌者為聲請人是否已陷於不能清償債務或
    有不能清償之虞。
四、經查：
  (一)聲請人主張目前任職於大同綜合訊電股份有限公司（下稱大
    同公司），每月薪資僅約20,000元云云，惟經本院依職權調
    取聲請人97年度之稅務電子閘門財產所得明細表（見本院卷
    第142 頁），其97年收入為339,546 元，平均每月收入應為
    28,296元【計算式：339,546 元÷12=28,296 元】，復衡以
    聲請人自96年起迄今均任職於大同公司，工作穩定，收入並
    無明顯變化之情事，故認其目前每月收入應至少約有28,296
    元。另聲請人主張其必要生活支出部份，計有餐費、水費、
    電話費等共計14,095元。惟按消債條例之立法目的，係為使
    不幸陷入經濟困境之人得以清理債務、重建生活，並在清理
    過程中能保有符合人性尊嚴之最低基本生活，而非維持債務
    人過去慣常之寬裕生活，故並非由聲請人任意主張其基本生
    活費用之數額，否則將造成揮霍無度以致清償能力降低，反
    而易使更生程序無從進行，衡以，聲請人居住於高雄縣美濃
    鎮，因此本院認應以內政部所公告之98年度臺灣省低收入戶
    最低生活費用每人每月為9,660 元為標準，計算聲請人之必
    要生活支出始為合理。
  (二)再者，聲請人主張每月需支出子女鍾語臻及鍾華聰扶養費用
    每月各3,000 元，共計6,000 元。並提出戶籍謄本、二人95
    、96年度綜合所得稅各類所得資料清單及財產歸屬資料清單
    （見本院卷第22頁、第107 頁至111 頁）為證，本院參酌內
    政部公告之上開標準，認聲請人主張每月需支出鍾語臻及鍾
    華聰之扶養費用共6,000 元，應屬合理。
  (三)從而，依聲請人目前每月收入約28,296元，扣除其每月必要
    支出及扶養費用後，尚餘12,636元【計算式：28,296元－9,
    660 元－6,000 元＝12,636元】可資運用，參以本院依職權
    函詢萬泰銀行與聲請人協商時所開立之協商方案為何，據覆
    略以：萬泰銀行提出180 期，不計息，每月應清償金額為12
    ,290元之還款方式等語，此有該行陳報狀在卷可稽（見本院
    卷第124頁至129頁），對照聲請人前開每月剩餘可自由運用
    之資金，顯非不能負擔萬泰銀行所提還款方案，況聲請人於
    聲請協商時已自承每月可還款之數額為11,000元（見本院卷
    第135 頁），亦與債權銀行每月得接受之最低還款金額相差
    無幾。另聲請人復稱其尚有民間互助會之債務云云，並提出
    互助會單為憑（見本院卷第58頁至59頁），然僅憑該互助會
    單尚無法證明其積欠之債務金額，亦無從得知其每月還款之
    數額為何，故尚無從為其有利之認定。準此，自難認聲請人
    有不能清償債務或不能清償之虞之情事。
五、綜上，本件聲請人依現有收入，扣除基本生活支出後，尚難
    謂無餘裕之金額償還債務，且聲請人亦無法提出其他證據足
    資證明其確有不能清償債務或有不能清償之虞，應屬聲請更
    生之要件不備，且又無從補正，依首揭條文之意旨，自應駁
    回其更生之聲請，爰裁定如主文。
六、依消費者債務清理條例第8 條前段、第15條，民事訴訟法第
    95 條 、第78條，裁定如主文。
中    華    民    國    98    年    7     月    7     日
              民事第五庭    法      官  鄭凱文
上為正本係照原本作成
如不服本裁定，應於裁定送達後10日內，以書狀向本院提出抗告
，並繳納抗告費新臺幣1千元
中    華    民    國    98    年    7     月    7     日
                                書記官  張家瑜
附表：
┌──┬────────────┬────────┬───────┐
│編號│債權人                  │金額（新台幣）  │種    類      │
├──┼────────────┼────────┼───────┤
│1   │萬泰銀行                │558,000元       │消費借貸      │
├──┼────────────┼────────┼───────┤
│2   │中國信託商業銀行        │479,000元       │消費借貸      │
├──┼────────────┼────────┼───────┤
│3   │友邦國際信用卡公司      │118,412元       │消費借貸      │
├──┼────────────┼────────┼───────┤
│4   │台北富邦銀行            │340,825元       │消費借貸      │
├──┼────────────┼────────┼───────┤
│5   │安泰商業銀行            │235,886元       │消費借貸      │
├──┼────────────┼────────┼───────┤
│6   │國泰世華銀行            │94,312 元       │消費借貸      │
├──┼────────────┼────────┼───────┤
│7   │荷商荷蘭銀行            │221,347元       │消費借貸      │
├──┼────────────┼────────┼───────┤
│8   │星展銀行                │152,000元       │消費借貸      │
├──┼────────────┼────────┼───────┤
│9   │王秀絮                  │18,000 元       │私人借貸      │
├──┼────────────┼────────┼───────┤
│10  │吳月霞                  │100,000元       │私人借貸      │
├──┴────────────┼────────┴───────┤
│        合         計         │2,479,782元                     │
└───────────────┴────────────────┘


司法院資訊處製作；財團法人民間司法改革基金會備份。
